【裁判字號】    90,易,130
【裁判日期】    900305
【裁判案由】    違反著作權法
【裁判全文】
臺灣臺北地方法院刑事判決                            九十年度易字第一三號
    公  訴  人  臺灣臺北地方法院檢察署檢察官
    被      告  甲○○
                乙○○
    共      同
    選任辯護人  朱俊雄律師
右列被告因違反著作權法案件，經檢察官提起公訴（八十九年度偵字第五一六四號）
，本院判決如左：
    主  文
甲○○、乙○○均無罪。
    理  由
一、公訴意旨略以：被告甲○○係「重聚典企業股份有限公司」總經理，兼任設於臺
    北市○○區○○街一九二號該公司文昌分公司（即玫瑰唱片行通化店）經理人（
    即負責人），乙○○則係上開玫瑰唱片行通化店店長（即現場負責人），共同基
    於意圖營利之犯意聯絡，明知廠商劉耿民於民國（下同）八十八年八月二十五日
    所提供之「高校惡靈─富江」錄影帶兩捲，係未經著作財產權人三本企業股份有
    限公司（下稱三本公司）之授權及同意，擅自重製之錄影帶，竟自同年十月間起
    ，意圖銷售而陳列於渠等所經營之上開唱片行，而侵害三本公司之著作財產權，
    因認被告二人均有違反著作權法第九十三條第三款之罪嫌云云。
二、按受我國著作權法保護之著作，除本國人之著作外，尚包括著作權法第四條所定
    之外國人著作，故利用外國人之著作，如該著作符合本法第四條之規定，除有著
    作權法第四十四條至第六十五條著作財產權之限制之規定情形外，自應徵得該著
    作財產權人或經其授權之人同意或授權，始得利用。又依據北美事務協調委員會
    與美國在臺協會於民國八十二年七月十六日正式簽署生效之「北美事務協調委員
    會與美國在臺協會著作權保護協定」（下稱中美著作權保護協定）第一條第四項
    規定：在伯恩或世界著作權公約會員國（日本為會員國）境內首次發行之著作，
    於首次發行一年內由美國人或我國人（含法人）以書面取得專有權利，且該著作
    已在我國或美國對公眾流通者，依著作權法第四條第二款，得受我國著作權法之
    保護。另按臺灣公司（法人）或個人於日本著作人在日本發行後一年內，取得該
    著作之專有權利，而符合中美著作權保護協定第一條第四項規定者，依著作權法
    第四條規定，得受我國著作權法之保護，有內政部八十三年七月十九日台內著
    字第八三一五０五四號函、八十四年八月九日台（內）著會發字第八四一四八０
    八號函影本各一份在卷可按。查「高校惡靈─富江」影片係日本之著作，於八十
    八年三月六日在日本首次公開發行後，於一年內即授權告訴人三本公司取得在台
    灣為錄影節目發行（含錄影帶、鐳射影碟和影音光碟）之專有權利，並由三本公
    司於八十八年八月六日予以在台北市梅花、嘉年華及百老匯戲院播映而對公眾流
    通散布，有告訴人所提之產地證明資料、在日本首映資料、及受讓該著作於台灣
    發行之合約資料、經行政院新聞局審查播映ＶＨＳ等合格之證明書、前開三家戲
    院播映之報紙廣告等各一份在卷可憑，符合上揭中美著作權保護協定第一條第四
    項規定。是依著作權法第四條規定，本件「高校惡靈─富江」影片雖係日本之著
    作，仍得受我國著作權法保護，應予說明。
三、按犯罪事實應依證據認定之，無證據不得推定其犯罪事實；又不能證明被告犯罪
    者應為無罪之諭知，刑事訴訟法第一百五十四條、第三百零一條第一項分別定有
    明文。訊據被告二人均堅決否認明知上開錄影帶係盜版之物，被告甲○○辯稱：
    伊係公司總經理，負責公司決策經營方向，對於採購方面除非單筆採購金額超過
    新台幣一百萬元，需經伊核可外，伊並不管採購事項等語。被告乙○○辯稱：公
    司每年進貨量非常大，主要銷售光碟片，錄影帶只是附帶銷售，數量不多，因無
    法每件貨物均詳加檢查，故與供貨廠商簽訂有協議書，保證所提供之貨物無侵害
    他人權利，且公司貨品係由商品部負責採購，伊並不參予等語。經查：被告甲○
    ○上開所辯業經該公司商品部經理黃正欣到庭證述屬實，再衡情該公司為一銷售
    影碟之知名大公司，總經理對於所採購之影帶是否為盜版之物，應無知悉之情。
    又該公司唯恐銷售盜版之物，故與廠商簽訂有協議書，證人黃正欣復證稱各分店
    所銷售之貨物均係由商品部向外採購，而所扣案之錄影帶係由台中廠商劉耿民所
    寄賣等詞。衡之常情，被告乙○○並不負責採購貨物，茍伊發現所銷售之貨物係
    盜版物品，並定會向上級報告，伊並無販賣盜版物品之動機，因著作權法第九十
    三條第三款係處罰行為人明知為盜版物品而銷售，本案綜合現存之證據不能證明
    被告二人明知係盜版物品而販賣，不能證明被告二人犯罪，此外無其他積極證據
    足認被告二人有何違反著作權法之犯行，揆諸首開說明，應為無罪之諭知。
三、據上論斷，應依刑事訴訟法第三百零一條第一項，判決如主文。
本案經檢察官於知慶到庭執行職務
中    華    民    國      九十        年  三        月    五          日
                                      臺灣臺北地方法院智慧財產權庭
                                          法  官  曾  正  龍
右正本證明與原本無異。
如不服本判決，應於判決送達後十日內，向本院提出上訴狀。
                                          書記官  彭  自  青
中    華    民    國      九十        年  三        月    八          日


司法院資訊處製作；財團法人民間司法改革基金會備份。
